臺灣臺南地方法院刑事判決
109年度金訴字第230號
公  訴  人  臺灣臺南地方檢察署檢察官
被      告  陳崴



上列被告因詐欺案件，經檢察官提起公訴（109年度偵字第11953
號）及移送併辦（109年度偵字第19877號），本院判決如下：
    主  文
陳崴幫助犯詐欺取財罪，處有期徒刑肆月，如易科罰金，以新
臺幣壹仟元折算壹日。緩刑貳年。
    事  實
一、陳崴知悉一般人收取他人金融機構帳戶之用途，常係為遂
    行財產犯罪之需要，而已預見提供金融機構帳戶存摺、提款
    卡等物與他人使用，將可能遭他人利用作為財產犯罪之工具
    ，猶基於縱其提供之帳戶資料將幫助他人實施詐欺取財犯罪
    ，亦不違背其本意之不確定故意，依某真實姓名及年籍不詳
    、自稱「小婷」之詐騙成員之要求，先將其申設之中國信託
    商業銀行帳號000-000000000000號帳戶（下稱本件帳戶）之
    提款卡密碼變更為112233，再於民國109年4月9日下午3時許
    ，至位在新北市○○區○○路00巷0號之統一超商新保捷門市，
    透過店到店之寄送方式，將本件帳戶之存摺、提款卡寄交與
    某真實姓名及年籍不詳之詐騙成員，以此方法將本件帳戶資
    料提供他人使用，而幫助他人實施詐欺取財犯罪。嗣該等詐
    騙成員（人數及組成尚不明）取得本件帳戶資料後，即意圖
    為自己不法之所有，基於詐欺取財之犯意聯絡，各為下列行
    為：
  ㈠某不詳詐騙成員假冒為購物網站人員及銀行人員，於109年4
    月17日晚間8時40分許起陸續致電倪雅潔，佯稱倪雅潔前於
    「ABC MART」網站購買球鞋，因網路更新多了11筆訂單，須
    檢視銀行帳戶，查詢是否遭扣款云云，致倪雅潔誤信為真，
    依指示操作自動櫃員機，於同日晚間9時1分許轉帳新臺幣（
    下同）29,999元至本件帳戶內。
  ㈡某不詳詐騙成員假冒為網路賣家及銀行人員，於109年4月17
    日下午5時51分許起陸續致電朱家宏，謊稱誤將朱家宏列入
    團購名單，須向銀行取消云云，致朱家宏信以為真，依指示
    操作自動櫃員機，於同日晚間8時1分、8分許各轉帳29,985
    元、30,000元至本件帳戶內。
  ㈢某不詳詐騙成員假冒為網路商家人員及郵局人員，於109年4
    月17日晚間6時30分許起陸續致電劉思琪，訛稱不慎將劉思
    琪之資料列為經銷商，須與郵局確認取消經銷商身分云云，
    致劉思琪陷於錯誤，依指示操作自動櫃員機，於同日晚間7
    時29分許轉帳29,987元至本件帳戶內。
二、案經倪雅潔訴由臺南市政府警察局歸仁分局報告臺灣臺南地
    方檢察署檢察官偵查起訴，及朱家宏、劉思琪訴由嘉義縣警
    察局朴子分局報告臺灣嘉義地方檢察署檢察官呈請臺灣高等
    檢察署臺南檢察分署檢察長令轉臺灣臺南地方檢察署檢察官
    偵查後移送併辦。
    理  由
一、以下所引用具傳聞證據性質之供述證據，因檢察官、被告陳
    崴於本案言詞辯論終結前，均未爭執其證據能力，本院審
    酌前開證據之作成或取得之狀況，並無非法或不當取證之情
    事，且亦無顯不可信之情況，依刑事訴訟法第159條之5規定
    ，均具有證據能力；又以下所引用卷內非供述證據性質之證
    據資料，則均無違反法定程序取得之情形，依刑事訴訟法第
    158條之4規定之反面解釋，亦應有證據能力，合先敘明。
二、上開犯罪事實，業據被告於本院審理中坦承不諱，並經證人
    即告訴人倪雅潔、朱家宏、劉思琪於警詢中證述伊等遭詐騙
    之過程明確（警卷即臺南市政府警察局歸仁分局卷第15至19
    頁，併案警卷即嘉義縣警察局朴子分局卷第39至46頁），且
    有本件帳戶之基本資料及存款交易明細、告訴人倪雅潔提出
    之永豐銀行櫃員機交易明細、被告與「小婷」之「LINE」對
    話紀錄、統一超商貨態查詢系統資料、告訴人朱家宏提出之
    台新銀行及中國信託銀行自動櫃員機交易明細表、告訴人劉
    思琪提出之郵政自動櫃員機交易明細表、交貨便收據及代收
    款專用繳款證明在卷可稽（警卷第97至99頁、第109頁、第1
    11至127頁、第129頁，併案警卷第117頁、第139頁、第167
    至171頁、第199頁、第209至279頁），堪認被告任意性之自
    白確與事實相符，堪以採信；是本件事證明確，被告犯行洵
    堪認定，應予依法論科。
三、論罪科刑：
  ㈠按刑法上之幫助犯，係對於犯罪與正犯有共同之認識，以幫
    助之意思，對於正犯資以助力，而未參與實施犯罪之行為者
    而言（最高法院88年度臺上字第1270號判決意旨參照）；故
    如未參與實施犯罪構成要件之行為，且係出於幫助之意思提
    供助力，即屬幫助犯，而非共同正犯。查被告將本件帳戶之
    存摺、提款卡（已依詐騙成員要求變更密碼）交付他人使用
    ，使詐騙成員得意圖為自己不法之所有，基於詐取他人財物
    之犯意聯絡，對告訴人倪雅潔、朱家宏、劉思琪施以詐術，
    致使伊等陷於錯誤而各依指示將款項轉入本件帳戶內，藉此
    詐騙財物得逞，故該等詐騙成員所為均屬詐欺取財之犯行；
    而本案雖無相當證據證明被告曾參與上開詐欺取財犯行之構
    成要件行為，但其提供本件帳戶資料由詐騙成員使用，使該
    等詐騙成員得以此為犯罪工具而詐騙上述被害人匯入款項，
    顯係以幫助之意思，對詐騙成員之上開詐欺取財犯行提供助
    力，核其所為係犯刑法第30條第1項前段、第339條第1項之
    幫助詐欺取財罪。
  ㈡被告以1個交付本件帳戶資料之行為，幫助詐騙成員詐欺告訴
    人倪雅潔、朱家宏、劉思琪交付財物得逞，係以1個行為幫
    助3次詐欺取財之犯行，為想像競合犯，應依刑法第55條之
    規定，從一重之幫助詐欺取財罪處斷；臺灣臺南地方檢察署
    檢察官以109年度偵字第19877號移送併辦部分，其犯罪事實
    為被告提供本件帳戶資料供詐騙成員向告訴人朱家宏、劉思
    琪詐取財物得逞，經核與起訴書所載被告提供本件帳戶資料
    供詐騙成員向告訴人倪雅潔詐騙款項之犯罪事實，具有前揭
    想像競合犯之裁判上一罪關係，本院自應併予審理。
  ㈢被告以幫助他人犯罪之意思而參與犯罪構成要件以外之行為
    ，為詐欺取財罪之幫助犯，爰依刑法第30條第2項之規定，
    按正犯之刑度減輕其刑。
  ㈣茲審酌被告已預見其提供帳戶資料與他人，可能遭利用作為
    財產犯罪之工具，竟未能警惕，任意交付本件帳戶之存摺、
    提款卡等物供他人作為不法目的使用，影響社會金融交易秩
    序及助長詐欺活動之發生，並因此增加被害人事後向幕後詐
    騙成員追償及刑事犯罪偵查之困難，殊為不該，惟念被告前
    無刑事前案紀錄，素行尚佳，本案亦無證據足認被告曾參與
    詐術之施行或分受詐得之款項，僅係單純提供帳戶資料供他
    人使用，且被告犯後坦承犯行不諱，表現悔意，其復與告訴
    人倪雅潔、朱家宏、劉思琪均於本院臺南簡易庭經調解成立
    而給付全部賠償，有調解筆錄、匯款資料附卷可參（本院卷
    第111至117頁、第173至179頁、第185至187頁、第235頁）
    ，已實際彌補其所為造成之損害，兼衡被告自陳學歷為大學
    畢業，家中有父母、祖父母及妹妹，現於超商工作（參本院
    卷第232頁）之智識程度、家庭生活狀況等一切情狀，量處
    如主文所示之刑，並諭知易科罰金之折算標準，以示懲儆。
    ㈥
  ㈤再被告未曾因故意犯罪受有期徒刑以上刑之宣告，有臺灣高
    等法院被告前案紀錄表可資查佐，其雖因一時失慮而犯上開
    犯行，但犯後坦承犯行不諱，應知悔悟，且被告與告訴人倪
    雅潔、朱家宏、劉思琪均經調解成立並已給付賠償，有如前
    述，足見被告已盡力填補損害，其經此偵、審程序及刑之宣
    告之教訓，當知所警惕，而無再犯之虞；參酌告訴人倪雅潔
    、朱家宏、劉思琪於調解成立時亦同意給予被告緩刑之機會
    （參本院卷第111頁、第173頁），本院因認前開刑之宣告，
    以暫不執行為適當，併依刑法第74條第1項第1款規定宣告緩
    刑2年，以勵自新，並觀後效。
四、至檢察官起訴及併辦意旨雖均認被告所為同時係洗錢防制法
    第2條第2款規定之洗錢行為，而涉犯同法第14條第1項之洗
    錢罪嫌等語。然查：
  ㈠洗錢防制法之立法目的，在於防範及制止因犯該法第3條所列
    之特定犯罪而取得或變得之財物或財產上利益及其之孳息，
    藉由包含處置（即將特定犯罪所得直接予以移轉或變更）、
    分層化（即以迂迴層轉、化整為零之多層化包裝方式，掩飾
    或隱匿特定犯罪所得）及整合（即收受、持有或使用他人之
    特定犯罪所得，使之回流至正常金融體系，而得以合法利用
    享受）等各階段之洗錢行為，使其形式上轉換成為合法來源
    ，以掩飾或切斷特定犯罪所得與犯罪之關聯性，而藉以逃避
    追訴、處罰。且一般洗錢罪與特定犯罪係不同構成要件之犯
    罪，各別行為是否該當於一般洗錢罪或特定犯罪，應分別獨
    立判斷，特定犯罪僅係洗錢行為之「不法原因聯結」，即特
    定犯罪之「存在」及「利得」，僅係一般洗錢罪得以遂行之
    情狀，而非該罪之構成要件行為。特定犯罪之既遂與否和洗
    錢行為之實行間，不具有時間先後之必然性，只要行為人實
    行洗錢行為，在後續因果歷程中可以實現掩飾、隱匿特定犯
    罪所得之效果，即得以成立一般洗錢罪，並不以「特定犯罪
    已發生」或「特定犯罪所得已產生」為必要。然提供金融帳
    戶提款卡及密碼之行為人，因已將帳戶之提款卡及密碼等物
    件提供他人使用，失去對自己帳戶之實際管領權限，若無配
    合指示親自提款，即無收受、持有或使用特定犯罪所得之情
    形，且無積極之移轉或變更特定犯罪所得之行為，故非屬洗
    錢防制法第2條第1款、第3款所稱之洗錢行為。洗錢防制法
    第2條第2款之掩飾、隱匿行為，目的則在遮掩、粉飾、隱藏
    、切斷特定犯罪所得與特定犯罪間之關聯性，是此類洗錢行
    為須與欲掩飾、隱匿之特定犯罪所得間具有物理上接觸關係
    （事實接觸關係）。而提供金融帳戶提款卡及密碼供他人使
    用，嗣後被害人雖匯入款項，然此時之金流仍屬透明易查，
    在形式上無從合法化其所得來源，未造成金流斷點，尚不能
    達到掩飾或隱匿特定犯罪所得之來源、去向及所在之作用，
    須待款項遭提領後，始產生掩飾、隱匿之結果。故而，行為
    人提供金融帳戶提款卡及密碼，若無參與後續之提款行為，
    即非洗錢防制法第2條第2款所指洗錢行為，無從成立一般洗
    錢罪之直接正犯（最高法院108年度臺上大字第3101號刑事
    裁定意旨參照）。
  ㈡查被告僅係將本件帳戶之存摺、提款卡交付他人使用，未參
    與後續之領款行為，揆諸前揭裁定意旨，即與洗錢防制法第
    14條第1項之洗錢罪構成要件仍屬有間，公訴意旨認被告上
    開行為同時涉犯洗錢罪嫌，尚有誤會；惟因檢察官起訴認此
    部分若屬有罪，與前開論罪部分有想像競合犯之裁判上一罪
    關係，故不另為無罪之諭知。
  ㈢至被告已預見將本件帳戶之存摺、提款卡交付他人使用，可
    能遭詐騙集團持以遂行詐欺犯罪而猶恣意為之，主觀上具有
    縱若他人持以犯罪亦不違背其本意之不確定幫助詐欺取財犯
    意，固經本院認定在前，然一般人在提供帳戶資料同時，除
    可認知到帳戶可能遭作為匯入詐騙所得之犯罪工具外，對於
    所謂他人提領款項後即產生遮斷資金流動軌跡、製造金流斷
    點之「洗錢」概念，恐難有所理解，檢察官復未舉出其他證
    據證明被告主觀上有此認識，尚難進而認定被告同時有幫助
    洗錢之不確定故意，併此指明。　　　
五、末查本件尚無積極證據足證被告為上開幫助詐欺取財犯行已
    獲有款項或其他利得，不能逕認被告有何犯罪所得，無從宣
    告沒收，附此敘明。
據上論斷，應依刑事訴訟法第299條第1項前段，刑法第30條第1
項前段、第2項、第339條第1項、第55條、第41條第1項前段、第
74條第1項第1款，刑法施行法第1條之1第1項，判決如主文。
本案經檢察官吳維仁提起公訴，檢察官許嘉龍移送併辦，檢察官
林容萱到庭執行職務
中　　華　　民　　國　　110 　 年　　1　　月 　　6　　日
            刑事第四庭   審判長  法　官   彭喜有
                                 法  官   洪士傑
                                 法  官   蔡盈貞
以上正本證明與原本無異。
如不服本判決應於收受本判決後20日內向本院提出上訴書狀，並
應敘述具體理由。其未敘述上訴理由者，應於上訴期間屆滿後20
日內向本院補提理由書狀（均須按他造當事人之人數附繕本）「
切勿逕送上級法院」。 
　　　　　　　　　　　　　　　　 書記官   林耿慧
中　　華　　民　　國　　110 　年　　1 　　月　　6 　　日
附錄所犯法條：
刑法第339條　　　　　　　　　
意圖為自己或第三人不法之所有，以詐術使人將本人或第三人之
物交付者，處5年以下有期徒刑、拘役或科或併科50萬元以下罰
金。
以前項方法得財產上不法之利益或使第三人得之者，亦同。
前二項之未遂犯罰之。